臺灣板橋地方法院民事判決　　　　　　　94年度簡上字第45號
上　訴　人　長江小客車租賃股份有限公司
法定代理人　甲○○
訴訟代理人　乙○○
被 上訴 人　丁○○
訴訟代理人　丙○○
上列當事人間請求給付承攬報酬事件，上訴人對於中華民國93年
12月31日臺灣板橋地方法院板橋簡易庭93年度板簡字第1751號第
一審判決提起上訴，經本院於94年9 月6 日言詞辯論終結，判決
如下：
    主      文
上訴駁回。
第二審訴訟費用由上訴人負擔。
    事實及理由
一、被上訴人起訴主張：兩造於民國（下同）90年6 月4 日簽訂
    承攬運送契約書，由上訴人委託被上訴人運送旅客及行李事
    宜，並約定被上訴人承攬上訴人旅客運送之費用為上訴人所
    訂立價格87% ，依實際運送次數計算，運費結算期為前1 個
    月16日至當月15日止，上訴人應於每月10至15日間將上1 期
    運費匯至被上訴人帳戶內，被上訴人並給付開發客戶權利金
    新台幣（下同）120,000 元予上訴人。詎上訴人對於被上訴
    人自92年12月16日起至93年1 月15日止應領之運費共計54,3
    30元遲未給付，迄93年5 月11日及同年6 月3 日始分別給付
    30,000元、19,665元予被上訴人，尚欠4,665 元未付。而93
    年1 月16日至同年4 月23日之運費共計90,950元則迄今仍未
    給付，雖經催討，亦不置理，上訴人顯已違反兩造所訂承攬
    運送契約第10條之約定，被上訴人除請求上訴人給付積欠之
    上開款項共計95,615元外，並依上開契約第3 條反面解釋，
    請求被告返還120,000 元之權利金，爰依兩造所訂運送承攬
    契約之法律關係請求給付上開金額及法定遲延利息。
二、上訴人則以：被上訴人計算之金額有誤，經上訴人依兩造簽
    訂之承攬運送契約第8 條約定，以被上訴人繳交之「簽單收
    據」所載趟數及金額重新計算後，93年1 月16日起至93年4
    月23日止，上訴人所應支付被上訴人之費用為45,953元；又
    被上訴人自92年12月15日起至93年1 月15日止，應領之運費
    僅為35,973元，上訴人於93年5 月10日及同年6 月2 日分別
    匯予被上訴人30,000元、19,665元，已溢付13,692元。至於
    12萬元權利金乃係上訴人於契約期間內提供客戶與趟次供被
    上訴人營運之對價，雙方於簽約時即已言明絕不退還，且依
    承攬運送契約第3 條後段約定，如被上訴人中途終止契約，
    上開費用概不退還，本件因被上訴人主動繳銷車牌已無法營
    業，視為解約，故上訴人自不負返還12萬元權利金之義務等
    語，資為置辯。
三、本件原審對於被上訴人之請求，判決被上訴人全部勝訴，並
    依職權宣告假執行。上訴人全部聲明不服，求為廢棄原判決
    ，並駁回被上訴人於原審之請求；被上訴人則求為判決駁回
    上訴。
四、查被上訴人主張兩造於90年6 月4 日簽訂承攬運送契約書，
    由上訴人委託被上訴人運送旅客及行李事宜，雙方約定被上
    訴人承攬上訴人旅客運送之費用為上訴人所訂立價格87% ，
    依實際運送次數計算，運費結算期為前1 個月16日至當月15
    日止，上訴人應於每月10至15日間將上1 期運費匯至被上訴
    人帳戶內，被上訴人並給付開發客戶權利金12萬元予上訴人
    。嗣上訴人對於被上訴人自92年12月16日起至93年1 月15日
    止應領之運費，曾於93年5 月11日及同年6 月3 日分別給付
    30,000元、19,665元，對於被上訴人自93年1 月16日至同年
    4 月23日應領取之運費迄今仍未給付等情，已據被上訴人提
    出司機合約書、承攬運送旅客契約書影本各1 份、活期儲蓄
    存款存褶影本1 紙為證，上訴人對之亦不爭執，但以上開情
    詞置辯。是本件之主要爭執在於：(一)92年12月15日起至93年
    1 月15日止，上訴人應給付被上訴人之運費究為若干？是否
    仍有差額4,665 元未付？(二)93年1 月16日起至93年4 月23日
    止，上訴人應給付被上訴人之運費究為若干？(三)被上訴人於
    契約簽訂時給付上訴人之12萬元權利金是否得請求返還？茲
    審究如次：
    (一)關於92年12月15日至93年1 月15日止，上訴人應給付被上
      訴人之運費部分：
      1.查被上訴人主張上訴人應給付之金額為54,330元，乃係
        以其所提司機領款明細表1 紙及司機簽單明細表影本3
        紙為據。而上開司機領款明細表經提示予上訴人檢視後
        ，上訴人未否認該文書之真正，僅表示上開明細表可能
        是公司會計以傳真方式提供給被上訴人，金額是否屬實
        仍待查證等語（見本院94年3 月21日準備程序筆錄），
        足見被上訴人提出之司機領款明細表確為上訴人公司所
        製作並提供被上訴人核對、請款之文書。上訴人嗣雖改
        以被上訴人所提司機領款明細表內無上訴人公司會計或
        主管簽章為由，抗辯該表欠缺法律效力，惟此顯係上訴
        人事後推卸之責，應無可採。
      2.又上開明細表已載明，自92年12月16日至93年1 月15日
        ，被上訴人簽單月結金額為66,971元、簽單收現5,650
        元，合計共72,621元，扣除13% 服務費9,441 元、發票
        稅金43元、營業稅金3,157 元及已付現金5,650 元後，
        被上訴人該期實領金額應為54,330元。準此，自堪認上
        訴人應付金額確為54,330元無訛。
      3.被上訴人應付金額既為54,330元，則扣除上訴人已付之
        30,000元及19,665元後，尚餘差額4,665 元【計算式：
        54,330-30,000-19,665=4,665】。故被上訴人請求上訴
        人應給付未付運費4,665 元，為有理由，應予准許。
      4.次查，上訴人雖提出證物3 、3-1 、3-2 、3-3 等4 項
        證物辯稱依被上訴人繳交之簽單收計算後，被上訴人92
        年12月15日起至93年1 月15日應領之運費僅為35,973元
        ，上訴人已付49,665元，二相扣抵後，上訴人溢付13,6
        92元云云。然而，上訴人上開所辯與原審辯稱應給付費
        用為49,665元且已全數付清等語，已有不符，且證物3
        即上訴人主張依被上訴人第1 張繳單收據上所列趟數及
        金額明細表內僅列載32筆，然而上訴人所提經由被上訴
        人簽名確認之司機繳單收據上卻有39筆之紀錄，可見上
        訴人提出之資料容有錯誤，故其據以計算之金額亦難謂
        正確。此外，上訴人既能製作簽單金額共計72,621元之
        司機領款明細表（即被上訴人所提原審第14頁之明細表
        ）以供被上訴人核對，衡情被上訴人應已依約遵期提出
        簽單向上訴人請款，否則上訴人無從據以製作該明細表
        ，是上訴人辯稱其所計列金額與被上訴人計列不符係因
        被上訴人遲延交單而無法請款之故云云，難認有理。
    (二)關於93年1 月16日起至93年4 月23日止，上訴人應給付被
      上訴人之運費部分：
      1.查被上訴人主張上訴人應給付之金額為90,950元，即簽
        單月結107,796 元、簽單收現21,150元，合計128,946
        元，扣除13%服務費16,763 元、發票稅金83元及已付現
        金21,150 元後，上訴人尚應給付90,950 元等情，業據
        其提出與相符之司機領款明細表1 件、會計部門帳單核
        對明細表、兩造簽單及收現金額差異明細表、客戶稅金
        之簽單2 紙、客戶簽單61紙等件影本為證，自堪信為真
        實。
      2.上訴人抗辯此部分之運費僅為45,953元，固據提出司機
        服務統計明細表及依據該表而製作之司機領款明細表影
        本各1 份為證。惟上訴人上開所辯與其於原審辯稱依電
        腦案列印資料計算結果應給付費用為57,957元乙節，已
        有不符，且上訴人於原審所提司機服務統計明細表猶有
        被上訴人自93年1 月16日起之趟次紀錄，然其於本院提
        出之司機服務統計明細表卻僅計列93年3 月9 日至93年
        4 月23日之趟次，而缺漏93年1 月16日起至同年3 月8
        日止部分，足見上訴人所提資料並非完整，故其依據上
        開資料計算之金額亦難謂正確。
      3.又上訴人於原審既能提出自93年1 月16日起之趟次紀錄
        ，堪認被上訴人應已依約遵期提出簽單向上訴人請款，
        否則上訴人自無從據以製作該明細表。是上訴人雖提出
        證物6 之司機繳單收據影本3 紙為證，抗辯是因被上訴
        人遲延交單而無法請款之故云云，洵非有理，難予採信
        。
    (三)關於被上訴人於契約簽訂時給付上訴人之12萬元權利金是
      否得請求返還部分：
    　1.按解釋意思表示，應探求當事人之真意，不得拘泥於所
        用之辭句，民法第98條定有明文。本件依造兩造所簽訂
        之承攬運送旅客契約書第3 條約定：「乙方（按即被上
        訴人）願支付開發客戶權利金新台幣壹拾貳萬元，如中
        途終止本契約，已繳費用概不退還」等語觀之，可見系
        爭12萬元權利金於「中途終止契約」時，上訴人不負退
        還之責。而兩告所訂之前開契約，並未約定契約之存續
        期間，乃兩造所不爭執之事實，然契約總有終止之時，
        苟不論任何原因終止，被上訴人均不得請求退還權利金
        ，則對於被上訴人顯失公平而有違誠實信用之原則，故
        前開契約第3 條條文所謂「中途終止本契約」自應解為
        有可歸責於被上訴人之事由，致中途終止契約而言。
　　　2.查本件被上訴人於原審曾自陳「我們終止租約是因為被
        告沒有付款給我們」等語（見93年11月18日言詞辯論筆
        錄），其於本院亦陳稱已自行前往監理機關將車牌繳銷
        ，不再為上訴人提供運送旅客及行李事宜，而上訴人對
        被上訴人繳銷車牌之事知之甚詳，其後復未再派車趟予
        被上訴人，足認兩造所簽訂之承攬運送契約業經被上訴
        人終止在案。惟依前開契約之約定，上訴人應於每月10
        至15日間將上1 期結算之運費匯至被上訴人之帳戶內，
        而上訴人公司對於被上訴人自92年12月16日起至93年1
        月15日止應領之運送費用遲未給付，迄93年5 月11日及
        同年6 月3 日始各給付原告30000 元及19665 元，至於
        93年1 月16日至同年4 月23日之運費則迄今仍未給付等
        情，已詳如前述，上訴人既未依約按期給付運費而有違
        約之情，被上訴人據以終止契約即非基於可歸責於被上
        訴人之事由，揆諸前開說明，被上訴人請求上訴人返還
        系爭權利金12萬元，即屬有理，應予准許。
      3.上訴人雖辯稱兩造簽約時即已言明系爭權利金不予退還
        ，惟此已為被上訴人否認，上訴人復未舉證以實其說，
        自難憑信。至上訴人另抗辯被上訴人不配合車輛調度、
        對客人咆哮而有違約情事乙節，縱令屬實，但上訴人既
        未據以先行終止兩造間之承攬運送契約，自不得在被上
        訴人終止契約之後再行主張。
五、綜上所述，本件上訴人所辯各節，均無可採取，上訴人既積
    欠被上訴人92年12月15日起至93年1 月15日止運費差額4,66
    5 元及93年1 月16日起至93年4 月23日止運費90,950元未付
    ，且被上訴人中途約止契約亦非基於可歸責於被上訴人之事
    由，上訴人自負有返還12萬元權利金之責。從而，被上訴人
    本於兩造所訂運送承攬契約之法律關係，請求上訴人給付21
    5,615 元及自支付命令送達上訴人之翌日即93年5 月22日起
    至清償日止，按年息5%計算之利息，為有理由，應予准許。
    又適用簡易訴訟程序所為被告敗訴之判決，應依職權告假執
    行，民事訴訟法第389 條第1 項第3 款定有明文，是則原審
    判命上訴人如數給付，並依職權告假執行，於法並無違誤。
    上訴意旨指摘原判決不當，求予廢棄改判，為無理由，應予
    駁回其上訴。
六、本件事證已臻明確，兩造所為之其他主張，陳述並所提之證
    據，經審酌後，認均與本件之結論無礙，不再一一論述；又
    上訴人雖以被上訴人有違反契約第12條「不得向旅客直接請
    款或損及甲方名譽」之行為，其得向被上訴人請求名譽損失
    賠償100 萬元為由，以該100 萬元於此次車資中一併計算扣
    抵而行使抵銷抗辯，然上訴人並未就其主張起訴請求，尚難
    認其對被上訴人確有100 萬元之債權存在，上訴人所為之抵
    銷抗辯自屬無據，均併予敘明。
七、據上論結，本件上訴為無理由，依民事訴訟法第436 條之1
    第3 項、第449 條第1 項、第78條，判決如主文。
中　　華　　民　　國　　94　　年　　9 　　月　　20　　日
                  民事第二庭    審判長法　官　林玫君
                                      法　官　鍾啟煌
                                      法　官　程怡怡
以上正本係照原本作成
本判決不得上訴
中    華    民    國    94    年    9     月    23    日
                                      書記官  楊姝晴
